臺灣臺北地方法院民事判決　　　　　　 96年度消簡上字第1號
上　訴　人　乙○○
訴訟代理人　周炳成律師
　　　　　　蔡慧玲律師
複　代理人　龍毓梅律師
被　上訴人　智富開發有限公司
法定代理人　劉定芳
被　上訴人　甲○○
共　　　同
訴訟代理人　毛英富律師
上列當事人間請求損害賠償事件，上訴人對於中華民國95年12月
21日本院台北簡易庭95年度北消簡字第17號第一審判決提起上訴
，經本院於民國96年5月18日言詞辯論終結，判決如下：
    主      文
上訴駁回。
第二審訴訟費用新臺幣柒仟壹佰肆拾伍元由上訴人負擔。
    事實及理由
一被上訴人智富開發有限公司（下稱智富公司）之法定代理人於
  本院訴訟繫屬中變更為劉定芳，有公司變更登記表在卷足憑，
  劉定芳聲明承受訴訟，核與民事訴訟法第170條、第175條第1
  項之規定相符，應予准許。
二上訴人主張：
  (一)伊於民國94年5 月10日與智富公司簽訂專任委託銷售契約書
    （下稱系爭委售契約書），由智富公司之受僱人即被上訴人
    甲○○負責仲介伊所有坐落於台北市○○段○○段736、737
    地號土地上、建號同小段362號、門牌台北市○○○路○段1
    號12樓之1 房屋及基地持分（下稱系爭房地）之買賣事宜，
    並於同年6 月25日與訴外人蘇麗華簽訂買賣契約書，由蘇麗
    華以新臺幣（下同）11,150,000元買受系爭房地，嗣伊於同
    年8月4日點交系爭房地及辦妥所有權移轉登記後，甲○○竟
    於同年9 月11日向伊表示系爭房屋有滲水現象，伊與蘇麗華
    乃因此於同年10月28日在台北市中正區調解委員會成立調解
    ，雙方合意解除契約，伊將前所收受之買賣價金返還，蘇麗
    華則將系爭房地之所有權移轉登記予伊。
  (二)房屋仲介服務亦有消費者保護法之適用，而依該法第4、5條
    及民法第567 條規定，被上訴人於仲介過程中就訂約事項應
    提供消費者充分、正確之資訊。伊於94年7 月間獲甲○○告
    知系爭房屋有白蟻後，由甲○○負責監督拆除屋頂、除蟲及
    粉刷屋頂等工程之進行，於拆除屋頂時，甲○○即發現系爭
    房屋天花板狀似發霉恐有漏水情事，若甲○○當時將此事告
    知伊或買方，伊或買方定會請人至系爭房屋作全面檢查，則
    非但能發現發霉情形，更能發現房屋共同浴室之門口位置有
    滲漏水之狀況。如此一來，蘇麗華即不會與伊辦理交屋，伊
    即無須支付被上訴人智富公司其餘一半之仲介費用，當然更
    不會支出契稅、規費等費用。惟甲○○刻意隱匿該資訊，復
    對買方過度保證系爭房屋不會漏水，致伊與買方在資訊不充
    足之情況下繼續履約，因而支付契稅42,726元、行政規費
    30,390元及仲介費334,500 元，上開損失顯係因甲○○未據
    實告知所致，甲○○既違反前開保護他人之法律，自應依民
    法第184條第2項規定，對伊負侵權行為損害賠償之責。智富
    公司為甲○○之僱用人，應依同法第188條第1項規定，與甲
    ○○負連帶賠償之責。
  (三)又上訴人與智富公司間之契約兼具居間與委任契約之性質，
    依民法第535 條後段規定，受有報酬者應以善良管理人之注
    意義務處理事務，智富公司自負有較高之注意義務。甲○○
    長年從事仲介業務，自應知悉房屋是否有滲漏水乃買賣雙方
    關注且涉及嗣後是否解約之重要事項，被上訴人既因從事系
    爭仲介事務而向買賣雙方收取高額仲介金額，當據實告知買
    賣雙方是否有此情形，不能以伊未發覺滲漏水狀況，或以房
    地產標的現況說明書（下稱屋況說明書）作為卸責理由。甲
    ○○為智富公司之履行輔助人，甲○○於執行本件仲介事務
    時，顯有未盡善良管理人注意義務之情事，智富公司即應對
    上訴人負債務不履行之損害賠償責任。
  (四)原審駁回上訴人之訴，上訴人提起本件上訴，聲明求為：1.
    原判決廢棄；2.被上訴人應連帶給付上訴人408,136 元，及
    自起訴狀繕本送達被上訴人翌日起至清償日止，按年息5%計
    算之利息。
三被上訴人則抗辯：
  (一)甲○○於交屋前僅發現系爭房屋客廳之天花板有點發霉，並
    未發現系爭房屋有漏水情形，自無上訴人所指故意隱匿漏水
    資訊之事；況甲○○發現發霉之位置與日後發生滲水處並不
    相同，而天花板發霉之原因有待專家鑑定，而非出於猜測，
    甲○○對系爭房屋日後發生漏水一事並無過失且無預見可能
    ，自無上訴人所指未盡善良管理人注意義務之情形，上訴人
    主張甲○○應對其負侵權行為損害賠償之責，顯非可採。
  (二)系爭房屋雖有漏水瑕疵，然未達解除契約之程度，上訴人不
    為此項主張，反與買方合意解除契約，致其先前支出之稅款
    、仲介費等無法歸還，此稅款、仲介費為解約前之支出，與
    被上訴人發現系爭房屋有發霉顯無因果關係。退萬步言，上
    訴人於94年6 月20日即已收受買方交付之定金，並於同年月
    25日與買方簽立買賣契約書，設若被上訴人於發現發霉之時
    ，告知上訴人系爭房屋日後有漏水之虞，而解除契約，則係
    可歸責上訴人因素而解除契約，上訴人應加倍返還定金，顯
    見被上訴人發現發霉事由並非損害之發生原因，上訴人之損
    失係因系爭房屋發生漏水瑕疵而解除契約而生，與被上訴人
    是否發現發霉或有無告知均無關連。
  (三)況上訴人於委託被上訴人出售系爭房屋時，即已出具系爭屋
    況說明書詳細說明屋況，當時上訴人表示系爭房屋並無漏水
    情事，惟該屋嗣後出現漏水情況，足證上訴人對屋況之說明
    顯然不實；而上訴人為系爭房屋所有權人，對該屋屋況知之
    甚詳，系爭買賣契約因遭買方發現漏水而解除，竟以被上訴
    人未告知房屋發霉而要求被上訴人賠償其所有損害，顯無理
    由。
  (四)被上訴人基於系爭屋況說明書之擔保，及多次赴房屋現場勘
    查，均未發現有漏水情事，乃告知買方系爭房屋並無漏水狀
    況，顯已提供消費者充分與正確之資訊，已盡消費者保護法
    第4條、第5條之義務等語。並於本院答辯聲明：上訴駁回。
四兩造不爭執之事項：
  (一)上訴人於94年5 月10日與智富公司簽訂系爭委售契約書，由
    智富公司之受僱人即甲○○負責仲介系爭房地之買賣事宜。
  (二)透過智富公司之仲介，上訴人於94年6 月25日與蘇麗華簽訂
    買賣契約書，由蘇麗華以11,150,000元買受系爭房地。
  (三)上訴人於94年8月4日點交系爭房地及辦妥所有權移轉登記予
    蘇麗華後，甲○○於同年9 月11日向上訴人表示系爭房屋有
    滲水現象，上訴人與蘇麗華因此乃於同年10月28日在台北市
    中正區調解委員會成立調解，雙方合意解除契約，由上訴人
    將前所收受之買賣價金返還，蘇麗華則將系爭房地之所有權
    移轉登記予上訴人。
五得心證之理由：
  (一)上訴人主張甲○○違反消費者保護法第4條、第5條及民法第
    567條第2項之保護他人之法律，致其受有支出契稅、行政規
    費及仲介報酬之損害，爰依民法第184條第2 項、第188條第
    1 項規定，請求甲○○及其僱用人智富公司連帶負侵權行為
    損害賠償之責，被上訴人則否認有上訴人所指之侵權行為。
    經查：
    1.按違反保護他人之法律，致生損害於他人者，負賠償責任
      ，為民法第184條第2項所明定，此所謂「保護他人之法律
      」，係指一般防止危害權益，或禁止侵害權益之法律，凡
      直接或間接以保護個人之權益為目的者，均屬之。而消費
      者保護法第4條、第5條分別規定：「企業經營者對於其提
      供之商品或服務，應重視消費者之健康與安全，並向消費
      者說明商品或服務之使用方法，維護交易之公平，提供消
      費者充分與正確之資訊，及實施其他必要之消費者保護措
      施」、「政府、企業經營者及消費者均應致力充實消費資
      訊，提供消費者運用，俾能採取正確合理之消費行為，以
      維護其安全與權益」，該等法條係分別對企業經營者、政
      府及消費者所設之當為規範，目的在於防止消費者之安全
      及權益受到危害，屬前開法條所指「保護他人之法律」，
      惟甲○○僅為在系爭房地買賣交易中，實際執行智富公司
      依約應提供之仲介服務者，並非以提供服務為營業之人，
      依消費者保護法第2條第2款規定，甲○○並非該法所指之
      企業經營者甚明，則同法第4條、第5條對其並無適用餘地
      ，上訴人主張：甲○○違反前開保護他人之法律云云，顯
      有誤認，並不足採。
    2.又以居間為營業者，關於訂約事項及當事人之履行能力或
      訂立該約之能力，有調查之義務，民法第567條第2項亦有
      明定，此規定係對居間人所設之行為規範，目的在於保護
      委託居間者及相對人之權益，亦屬民法第184條第2項所指
      「保護他人之法律」。以本件而論，與上訴人締有專任委
      託銷售契約者為智富公司，而非甲○○，依前開契約負有
      上述法條所定之調查義務者亦為智富公司，與甲○○無涉
      ，上訴人主張：甲○○違反前開保護他人之法律，應負侵
      權行為損害賠償責任云云，亦非有理。
    3.因此，上訴人不得依民法第184條第2項、第188條第1項規
      定，請求甲○○負侵權行為損害賠償之責，自亦不得訴請
      甲○○、智富公司負連帶賠償之責。
  (二)上訴人復主張：智富公司之履行輔助人甲○○於執行仲介系
    爭房屋銷售事宜時，非但向買方過度保證系爭房屋不會漏水
    ，且於查知系爭房屋客廳天花板有發霉狀況，顯有漏水之虞
    時，刻意隱匿該等嚴重影響買方交易意願之資訊，違反善良
    管理人注意義務，智富公司應負債務不履行之損害賠償責任
    等語，為被上訴人智富公司所否認，智富公司並以前揭情詞
    置辯。經查：
    1.上訴人係為將系爭房地委託智富公司居間仲介銷售，方簽
      訂系爭委售契約書，而依該契約書第3條第1項、第4 項之
      約定，智富公司受託處理本件仲介事務應以善良管理人之
      注意為之，且在簽訂該契約書後應製作「不動產說明書」
      提供上訴人簽章確認；智富公司之經紀人員並負有誠實告
      知買方之義務，如有隱瞞不實，智富公司與其經紀人員應
      連帶負一切法律責任，因而生損害於上訴人者，智富公司
      應負賠償之責。
    2.證人即上訴人之妻王姿文到庭證稱：上訴人將出售系爭房
      地相關事宜，授權由伊全權處理，伊乃代理上訴人與智富
      公司簽訂系爭委售契約書，智富公司之經紀人員甲○○並
      就系爭屋況說明書之內容，逐項詢問，伊回答後再由甲○
      ○據以填寫等語（本院96年5 月18日言詞辯論筆錄參照）
      ，而該說明書內明載系爭房屋並無滲漏水之情形，上訴人
      亦不否認該項記載與系爭房屋當時之屋況相符，則甲○○
      依此記載，於仲介系爭房地銷售事宜時向買方蘇麗華表明
      系爭房屋並無漏水情事等語，顯已依系爭屋況說明書所載
      內容，向買方為誠實告知，則智富公司並未違反系爭專任
      委託銷售契約書第3條第4項之約定，誠堪認定。
    3.況證人即系爭房地之買受人蘇麗華到庭明確證稱：伊去系
      爭房屋看屋時，甲○○有在場，因為該屋屋齡20幾年，而
      且是頂樓，屋頂又有空中花園，種了很多植物，伊很擔心
      會有漏水的問題，曾特別為此詢問甲○○，甲○○說屋主
      在幾年前整修過屋頂，也重新鋪磁磚，應該不會有滲水的
      問題，伊於6 月間和賣方簽約時，針對漏水的問題也特別
      問了賣方，賣方說幾年前整修過屋頂，沒有滲水的狀況等
      語（本院96年4 月24日準備程序筆錄參照），足見對蘇麗
      華而言，系爭房屋是否會漏水，為影響其購買意願之重要
      事項，其對此曾分別詢問甲○○及賣方，均獲致相同訊息
      ，而證人王姿文復坦認：伊在921 大地震後之88年底曾花
      費約4、50萬元在屋頂天花板作防水工程等語（本院96年5
      月18日言詞辯論筆錄參照），核與證人蘇麗華所言相合，
      益證甲○○於仲介系爭房地買賣之過程中，確實將得自上
      訴人方之訊息，如實轉告賣方，上訴人指稱甲○○對買方
      過度保證，強調系爭房屋不會漏水云云，難認屬實，自非
      可採。
    4.證人蘇麗華另證稱：伊在簽約買受系爭房地前曾去看屋，
      當時屋內家具幾乎都搬空，房子有重新油漆過，看起來乾
      乾淨淨，屋頂的空中花園植栽有用盆子或保麗龍盒裝好，
      沒有裝盆的植物也不是深根植物，從屋況看不出來有漏水
      的狀況等語（本院96年4 月24日準備程序筆錄參照），而
      系爭房屋是否會漏水為影響蘇麗華購屋意願之重要事項，
      如前述，則蘇麗華在看屋時，自當對此詳加留意，其既表
      示以當時屋況而言，無法看出有漏水之情形，則何能苛責
      執行該屋仲介銷售事宜之甲○○，可由外觀預知該屋日後
      會漏水？況蘇麗華亦證稱：伊簽約買受系爭房地後，又多
      次在甲○○陪同下前去看屋，94年7 月底在該屋客房內發
      現白蟻蟲道，經與上訴人協商後，由上訴人出資拆除天花
      板除蟲，伊於天花板拆除後再去看屋，僅發現拆下的屋頂
      有蟲咬的痕跡，但沒有發現滲水的情況，同年8月4日交屋
      後，亦未發現滲水，直到同年9 月間要進行裝潢，才發現
      主臥室及客廳天花板有出現水痕等語（同上筆錄參照），
      可知在系爭房地點交予蘇麗華之前（即甲○○執行系爭房
      地仲介銷售事宜期間），系爭房屋均未出現滲漏水之情況
      。被上訴人甲○○雖稱：上訴人在94年7 月底派工將系爭
      房屋之天花板拆除以進行除蟲工作時，伊曾到場觀看，發
      現客廳天花板有一塊黑黑的狀似發霉，但不覺得是漏水的
      樣子，故未做任何處理等語（同上筆錄參照），惟蘇麗華
      既證稱：伊在天花板拆除後曾再去看屋，不記得有看見天
      花板有發霉狀況等語（同上筆錄參照），足見甲○○當時
      所見狀似發霉之處，外觀上並無明顯可疑為滲漏水之狀況
      ，則甲○○未將此事告知上訴人或蘇麗華，即難認有何可
      歸責事由可言。是身為智富公司使用人之甲○○於履行系
      爭委託銷售契約之過程中既無可歸責事由，則上訴人主張
      智富公司應對其負債務不履行損害賠償之責，即乏依據，
      亦不足採。
五綜上所述，上訴人主張被上訴人應連帶給付408,136 元，及自
  起訴狀繕本送達被上訴人翌日起至清償日止，按年息百分之5
  計算之利息，即屬無據，不應准許。原審為上訴人敗訴之判決
  ，於法並無違誤。上訴意旨指摘原判決不當，聲明廢棄，為無
  理由，其上訴應予駁回。
六本件事證已明，兩造其餘攻擊防禦方法及舉證，經本院審酌後
  ，認與判決結果無影響，爰不另一一論述，併予敘明。
七據上論結，本件上訴為無理由。依民事訴訟法第436條之1第3
  項、第449條第1項、第78條，判決如主文。
中　　華　　民　　國　　96　　年　　6 　　月　　 1　　日
                  民事第六庭    審判長法　官　李昆曄
                                      法  官  邱  琦
                                      法  官  陳婷玉
以上正本係照原本作成。
本件不得上訴。
中　　華　　民　　國　　96　　年　　6 　　月　　1 　　日
                                      書記官  詹雪娥
